【裁判字號】    98,交聲,2251
【裁判日期】    980921
【裁判案由】    聲明異議
【裁判全文】
臺灣高雄地方法院交通事件裁定        98年度交聲字第2251號
                                    98年度交聲字第2252號
                                    98年度交聲字第2253號
                                    98年度交聲字第2254號
原處分機關  交通部公路總局高雄區監理所
異  議  人
即受處分人  金裕昌通運有限公司
                    統一編號：.
代  表  人  湯金雀
上列受處分人因違反道路交通管理處罰條例案件，不服交通部公
路總局高雄區監理所民國98年7 月10日所為如附表所示之處分（
原處分案號：高監營裁字第裁80-ZBR011889、80-ZBQ023957、
80-ZCQ019817、80-ZFQ017096號），聲明異議，本院裁定如下：
    主  文
異議均駁回。
    理  由
一、原處分意旨係以: 異議人即受處分人金裕昌通運有限公司（
    下稱異議人）所有之車牌號碼673-HR號營業貨運曳引車，因
    車上裝設之遠通E 通機未儲值，而先後於附表所示之時間、
    地點，未依規定繳費，分別被舉發有行駛於應繳費之公路不
    依規定繳費之違規事實，爰依違反道路交通管理處罰條例第
    27條第1 項規定，就異議人如附表所示之違規行為分別裁處
    異議人罰鍰各新臺幣（下同）4,000 元等語。
二、異議意旨略以：本件車牌號碼673-HR號營業貨運曳引車（下
    稱系爭車輛）為林志銘靠行在異議人公司名下之車輛，林志
    銘駕駛系爭車輛，於民國98年3 月1 日至同年月14日間，因
    車上機（OBU） 餘額不足，致通過ETC 車道有26筆通行費未
    能扣款，ETC 營運單位遠通公司以掛號投寄異議人催繳，異
    議人亦於收件的同時，通知林志銘繳納該款項，但異議人後
    來得知林志銘仍忘記繳納該費用，想先代為繳納時，卻已發
    現罰單已開出。本件違規事件，係汽車駕駛人林志銘個人之
    行為所導致延誤繳費，異議人所僱用之員工歐邦洲可證明異
    議人已善盡告知責任，應可免責，林志銘目前已經離開異議
    人公司，使異議人無法聯絡，日後異議人亦有求償之困難。
    原處分機關未予詳察，遽對異議人裁罰，顯有不當，爰依法
    聲明異議，請求將受處分人改為林志銘等語。
三、按汽車行駛於應繳費之公路、橋樑、隧道或輪渡，不依規定
    繳費者，處汽車所有人或駕駛人新臺幣3,000 元以上6,000
    元以下罰鍰，並追繳欠費，道路交通管理處罰條例第27條第
    1 項定有明文。次按高速公路電子收費票證之可用金額不足
    抵扣應繳通行費時將不予扣款，營運單位將依不照章繳費之
    規定處理；依公路通行費徵收管理辦法第15條，用路人不依
    規定繳費者，營運單位應依用路人不同之欠費行為，依本局
    查明之車籍資料，製發「補繳通行費及作業處理費通知單」
    ，追繳通行費並加收作業處理費用；除第16點外，用路人可
    自行於規定期限內至指定地點繳納通行費及「欠費自動補繳
    作業處理費」，因系統因素致無法完成扣款交易者，不另收
    「欠費自動補繳作業處理費」。逾規定期限未繳納者，由本
    局查明車主資料後，交營運單位寄發「補繳通行費及作業處
    理費通知單」通知補繳通行費及「欠費通知補繳作業處理費
    」，因系統因素致無法完成扣款交易者，不另收「欠費通知
    補繳作業處理費」。用路人應於通知單所列之繳費期限內完
    成補繳程式，逾期未繳納則移送相關警察單位依法處理。交
    通部臺灣區○道○○○路電子收費申裝及欠費追繳作業注意
    事項第10點、第13點第1 項、第17點亦有明文。
四、經查：
（一）異議人所有之系爭車輛，因車上裝設之遠通E 通機未儲值
      ，而先後於附表所示之時間，行駛國道高速公路於附表所
      示之收費站，未依規定繳費，經承攬此項電子收費業務之
      遠通電收股份有限公司製發補繳通行費及作業處理費通知
      單，異議人屆期仍未依限補繳費用之事實，業經異議人自
      承屬實，並有交通部台灣區○道○○○路局委託遠通電收
      股份有限公司補繳通行費及作業處理費通知單、欠費合併
      帳單列印表等件存卷可憑，是上開異議人所有之系爭車輛
      行駛高速公路，未依規定繳費，亦未依限補費之違規事實
      ，堪予認定。
（二）系爭車輛為營業大型車，鑒於營業大型車為牟利而頻繁、
      經常性在道路上行駛，較諸於其他非營利車輛或小型車，
      有更高之危險性，資為確保其他用路人之安全，現行法令
      ，諸如公路法第39條第2 項、汽車運輸業管理規則等，乃
      明確限定具有法人資格且符合特定條件者，始得經營營業
      大型車運輸事業，且就該等汽車運輸業者之經營方式，復
      設嚴格之規範，考其立法意旨，乃在於以具法人資格之汽
      車運輸業者，而非係屬自然人（個人）之駕駛人本身，「
      直接」負擔交通法規所課相關義務，期藉由汽車運輸業者
      以自身之組織規模、財力，保證各該用路及交通安全規範
      得予確實遵守（不遵守即撤銷營運許可，且另又取締非法
      業者）。是以汽車運輸業者對於名下營業大型車於營運（
      業）過程中所衍生之相關費用（包括規費，驗車、維修費
      用）及違背交通法規遭科處之罰鍰，自具清償義務，且對
      於所屬各該車輛之駕駛人，猶應善盡管理、監督責任，此
      不因汽車運輸業者與各該駕駛人間實際所存者，究竟係僱
      傭或靠行法律關係而有別，亦不容汽車運輸業者執外觀無
      從區辨之內部關係，對外抗辯免責（汽車運輸業者既僱用
      個人駕車營利，或向靠行人收取靠行費用牟利，「對外」
      自具相應之義務、責任；況無論何者，如各該費用、罰款
      最終可歸責於駕駛人個人，汽車運輸業者猶可依「內部契
      約關係」向該駕駛人求償，並無不合理之處）。系爭車輛
      既因登記於異議人名下，始得合法營運使用，則該車於如
      附表所示之時間行駛高速公路均未依規定繳費，亦未依限
      補費，致遭裁罰單位，依道路交通管理處罰條例第27條第
      1 項規定科處罰鍰，自應由異議人負責，始為合理。
（三）異議人雖辯稱：系爭車輛之實際駕駛人為林志銘，異議人
      於收受補費通知後，立即通知林志銘儘速繳費，期間亦曾
      多次催其繳款，已盡督促之責等語。然查，系爭車輛因登
      記於異議人名下，而得合法為營運使用，有異議人之代理
      人提出之行車執照附卷可憑（交聲卷第24頁），則該車輛
      於營運過程中所衍生相關費用及違背交通法規遭科處罰鍰
      之繳納，均係異議人之自己義務，業如前述，要不因車輛
      之使用人或實際車主為他人而得據以免除其責任。再者，
      上開補繳通行費通知單書函之通知對象為異議人，而非使
      用人林志銘，而異議人亦自陳已收受通知補繳通知單並多
      次催促實際駕駛人林志銘依法補繳，足見異議人對於應繳
      交上開行車規費一節，確已合法收受送達並知之甚詳。此
      際其對於實際從事駕駛之人林志銘「應依規定繳費」一事
      ，自應詳實督促，確切管理，令林志銘依規行事，以免日
      後無端受罰。異議人既已收受遠通公司委託郵政機關寄發
      之補繳通行費及作業處理費通知單，本即應依該通知單所
      定期限補繳通行費，惟其竟容任補費期間經過而未補繳通
      行費，堪認異議人對於未依限繳費之違規事實發生，具有
      過失之可歸責性。是以收費單位以異議人逾期猶未繳納而
      移送國道公路警察局逕行舉發之舉，並無違誤。
（四）再按道路交通管理處罰條例第85條第1 項規定，受舉發違
      反道路交通管理事件之受處罰人，認為受舉發之違規行為
      應歸責他人者，應於舉發違反道路交通管理事件通知單應
      到案日期前，檢附相關證據及應歸責人相關證明文件，向
      處罰機關告知應歸責人，處罰機關應即另行通知應歸責人
      到案依法處理。逾期未依規定辦理者，仍依本條例各該違
      反條款規定處罰。如附表所示之違反道路交通管理事件舉
      發違規通知單應到案日期均為98年6 月24日，而異議人於
      收受上開通知單後，雖於應到案日期前之98年6 月2 日，
      曾就本件違規行為，向交通部臺灣區○道○○○路局提出
      陳述書，表示系爭車輛之駕駛人為林志銘云云，惟其於陳
      述書內，並未檢附實際駕駛人之身分證件、駕駛執照、靠
      行證明等相關證明文件，有該陳述書在卷可稽（交聲卷第
      7 頁），且異議人就本件「不依規定繳費」之違規事實發
      生，亦同有可歸責原因，業如前述，從而，縱使異議人已
      於舉發通日單所指定之應到案日期前，向主管機關陳明林
      志銘方為真正應負責之人，亦無解於自身應負之違規責任
      甚明。至異議人倘認本件罰鍰費用之支出應歸責於實際駕
      駛人林志銘，仍得循民事訴訟之法律程序請求林志銘損害
      賠償，附此敘明。
五、綜上所述，本件違規事實明確，異議人既有可歸責原因，原
    處分機關所為如附表所示之處分，核無違誤，異議人聲明異
    議，為無理由，均應予駁回。
六、據上論斷，應依道路交通案件處理法第19條，裁定如主文
中    華    民    國    98    年    9     月    21    日
                     交通法庭   法  官  王靖茹
以上正本證明與原本無異。
如不服本裁定，應於收受送達後5 日內向本院提出抗告狀。
中    華    民    國    98    年    9     月    21    日
                                書記官  陳鈺甯
附表：
┌──┬─────┬───────┬────┬────┬───────┐
│編號│  案  號  │裁決書字號    │違規日期│違規地點│舉發單位及字號│
│    │          │              │        │        │              │
├──┼─────┼───────┼────┼────┼───────┤
│ 1  │98年交聲字│高監營裁字第裁│98年3 月│後龍收費│國道公路警察局│
│    │第2251號  │80-ZBR011889號│14日8 時│站北上  │第ZBR011889 號│
│    │          │              │10分    │        │              │
├──┼─────┼───────┼────┼────┼───────┤
│ 2  │98年交聲字│高監營裁字第裁│98年3 月│造橋收費│國道公路警察局│
│    │第2252號  │80-ZBQ023957號│1 日11時│站南下  │第ZBQ023957 號│
│    │          │              │37分    │        │              │
│    │          │              │        │        │              │
├──┼─────┼───────┼────┼────┼───────┤
│ 3  │98年交聲字│高監營裁字第裁│98年3 月│后里收費│國道公路警察局│
│    │第2253號  │80-ZCQ019817號│14日13時│站南下  │第ZCQ019817 號│
│    │          │              │14分    │        │              │
│    │          │              │        │        │              │
├──┼─────┼───────┼────┼────┼───────┤
│ 4  │98年交聲字│高監營裁字第裁│98年3 月│龍潭收費│國道公路警察局│
│    │第2254號  │80-ZFQ017096號│1 日7 時│站北上  │第ZFQ017096 號│
│    │          │              │50分    │        │              │
└──┴─────┴───────┴────┴────┴───────┘


司法院資訊處製作；財團法人民間司法改革基金會備份。
